臺灣高雄地方法院刑事判決　　　　　　94年度交簡上字第66號
公　訴　人　臺灣高雄地方法院檢察署檢察官
上　訴　人　乙○○
即　被　告
上列上訴人即被告因過失傷害案件，不服台灣高雄地方法院九十
三年度交簡字第二四九二號，中華民國九十三年十二月十五日第
一審判決（聲請簡易判決處刑案號：九十三年度偵字第一三Ｏ六
二號），提起上訴，本院管轄之第二審合議庭判決如左：
    主  文
原判決撤銷。
乙○○因過失傷害人，處有期徒刑肆月，如易科罰金，以參佰元
折算壹日。
    事  實
一、乙○○於民國九十二年八月十二日七時許，駕駛車牌號碼Ｚ
    Ｐ—１３８６號自用小客車一部，沿高雄市前鎮區○○○路
    由南往北方向行駛，行經該路段中凱陸橋附近時，乙○○本
    應注意車前狀況，並隨時採取必要之安全措施，且汽車行駛
    在劃有分向限制線之路段時，不得駛入來車之車道內，以避
    免危險之發生，而當時路況，天候晴、日間有自然光線、路
    面乾燥無缺陷亦無障礙物，客觀上並無不能注意之情形，詎
    乙○○竟疏未注意車前狀況，冒然侵入對向之來車車道，適
    甲○○駕駛車牌號碼ＰＥ—０８５號營業用小客車行經該路
    段，並由北向南行駛於內側車道，乙○○所駕駛自小客車左
    前角保險桿，因而與對向車道之甲○○營業小客車右前角保
    險桿發生碰撞，甲○○駕駛之上開汽車遭撞擊後，即失控滑
    行，並分別與同車道而未及閃避之Ｆ七─一二七八號（駕駛
    人葉清桂）及Ｐ二─○七九九號（駕駛人張洪江）自用小客
    車發生擦撞，致甲○○因而受有頭部外傷合併腦震盪、左股
    骨轉子間骨折、左肩胛骨骨折、右鎖骨骨折及臉部撕裂傷等
    傷害。嗣乙○○見已肇事，留待現場，並於員警據報至現場
    處理時，主動向員警蔡自哲坦承為肇事者，並自願接受裁判
    。
二、案經甲○○之妻陳寶琴訴由臺灣高雄地方法院檢察署檢察官
    聲請簡易判決處刑。
    理  由
一、右揭事實，業據被告乙○○於警訊、偵查、原審及本院審理
    中均坦白承認，核與告訴人陳寶琴於偵查及原審審理中均指
    訴被害人甲○○遭被告駕駛汽車撞擊受傷等情相符，復有道
    路交通事故現場圖一份、道路交通事故調查報告表二份、高
    雄市政府警察局交通大隊交通事故談話紀錄表四份在卷可憑
    。按汽車行駛時，駕駛人應注意車前狀況，並隨時採取必要
    之安全措施，且汽車在劃有分向限制線之路段，不得駛入來
    車之車道內，道路交通安全規則第九十四條第三項及第九十
    七條第二款分別定有明文，本件被告駕駛汽車自應遵守上揭
    規定，而負有必要之注意義務，詎被告竟疏未注意，於上揭
    時地，任意駛入對向車道，致與對向車道之被害人營業小客
    車發生碰撞，並導致被害人之營業小客車與未及閃避之Ｆ七
    ─一二七八號及Ｐ二─○七九九號自用小客車均發生擦撞，
    致被害人受有上揭傷害，被告有未盡其必要之注意義務，而
    應負過失之責任甚明，且被告之過失駕駛行為，與被害人上
    揭受傷之結果，亦具有相當因果關係。另被害人所受上揭傷
    害，經原審向財團法人嘉義基督教醫院函詢被害人是否已達
    重傷之程度，該院以九十三年十二月六日嘉基醫字第二一一
    九號函覆稱：「甲○○左肩骨折併發左肩疼痛及上舉活動受
    限，左肩活動度約九十度。另左股骨頸骨折，手術置換人工
    關節，左下肢創傷性腓神經受損，左足垂足，影響行走功能
    。」，是被害人雖左肩活動受限及左下肢亦受損而影響行走
    功能，惟均應係機能部分受損，而有減衰之情形，並未已達
    於機能全部喪失效用之程度，不符合刑法第十條第四款所規
    定毀敗一肢以上機能之重傷害要件，被害人所受傷害，應屬
    輕傷，亦可認定。綜上所述，被告之自白與事實相符，本件
    事證明確，被告有上揭過失傷害之犯行，應堪認定。
二、核被告所為，係犯刑法第二百八十四條第一項前段之過失傷
    害罪。查被告於肇事後留待現場，並對據報前往現場處理之
    員警蔡自哲坦承為肇事者之事實，業據被告於本院審理中供
    述屬實，且於被告之交通事故談話紀錄表第十三點記載明確
    ，是被告於員警尚不知何人犯罪前，主動向員警坦承為肇事
    者，符合自首之要件，應依刑法第六十二條前段規定，減輕
    其刑。
三、原審以被告罪證明確，予以論罪科刑，固非無見。惟查（一
    ）原審認肇事路段限速為五十公里，而被告卻以時速六十公
    里速度行駛，因認被告亦有超速行駛之過失。訊據被告並不
    否認其行車速度確為六十公里，惟辯稱：該路段時速為六十
    公里，伊並未超速等語，經本院向高雄市政府交通局函查結
    果，該局以九十四年五月三日高市交四字第Ｚ○○○○○○
    ○○○號函覆稱：「該路段由南向北（小港往市區方向）限
    速為六十公里，由北向南（市區往小港方向）限速則為五十
    公里。」，而本件被告肇事當時係由南往北方向行駛，是被
    告以六十公里速度行駛，尚未違反限速之規定，自難認其有
    超速行駛之過失，原審所認容有未洽。（二）被告符合自首
    之規定，已如前述，原審漏未適用，亦有未洽。被告以其並
    無超速行駛為由提起上訴，為有理由，且原審判決亦有上揭
    可議之處，自應由本院予以撤銷改判。爰審酌被告以一己過
    失駕駛行為，導致被害人受有上揭非輕之傷害，且犯後迄今
    仍未與告訴人和解以賠償損失，惟念及被告犯後坦認犯行，
　　且其並無刑事犯罪前科，有臺灣高等法院被告全國前案紀錄
    表一份在卷可查，素行尚佳，及被告過失情節與其他一切情
    狀，量處如主文所示之刑，並諭知易科罰金之折算標準。
據上論斷，應依刑事訴訟法第四百五十五條之一第三項、第三百
六十九條第一項前段、第二百九十九條第一項前段，刑法第二百
八十四條第一項前段、第六十二條前段、第四十一條第一項前段
，罰金罰鍰提高標準條例第一條前段、第二條，判決如主文。
中    華     民     國    九十四  年   五   月  二十  日
                      交通法庭  審判長法  官  簡志瑩
                                      法  官  楊佩蓉
                                      法  官  呂憲雄
以上正本證明與原本無異。
不得上訴。
中    華     民     國    九十四  年   五   月  二十  日
　　　　　　　　　　　　　　　　　　  書記官  吳良美
附錄本判決論罪科刑法條
中華民國刑法第284條
(過失傷害罪)
因過失傷害人者，處6 月以下有期徒刑、拘役或5 百元以下罰金
，致重傷者，處1 年以下有期徒刑、拘役或5 百元以下罰金。
從事業務之人，因業務上之過失傷害人者，處1 年以下有期徒刑
、拘役或1 千元以下罰金，致重傷者，處3 年以下有期徒刑、拘
役或2 千元以下罰金。
